【裁判字號】    92,上重訴,26
【裁判日期】    920805
【裁判案由】    毒品危害防制條例
【裁判全文】
臺灣高等法院臺中分院刑事判決                    九十二年度上重訴字第二六號
    上  訴  人  臺灣台中地方法院檢察署檢察官
    被      告  戊○○
    指定辯護人  本院公設辯護人  甲○○
右上訴人因毒品危害防制條例案件，不服臺灣台中地方法院九十一年度重訴字第九十
一號中華民國九十二年五月七日第一審判決（起訴案號：臺灣台中地方法院檢察署八
十九年度偵字第一七五六一號），提起上訴，本院判決如左：
      主  文
原判決撤銷。
戊○○販賣第一級毒品，處無期徒刑，褫奪公權終身。扣案之第一級毒品海洛因淨重
玖點捌零公克、第二級毒品甲基安非他命淨重肆捌點貳肆公克沒收銷燬，海洛
因包裝袋伍個、甲基安非他命包裝袋拾陸個、電子磅秤壹個及夾鏈袋貳拾包均沒收。
      事  實
一、戊○○於民國 (下同 )八十三年間曾犯懲治盜匪條例等案，經法院判處有期徒刑
    七年四月確定，於八十四年五月十二日入監執行，八十七年三月二日假釋出獄，
    嗣於九十年六月十八日經撤銷假釋，執行殘刑三年六月二十八日，詎戊○○於假
    釋期間，仍不知悔改，基於供己非法施用 (業經不起訴處分確定 )及販售營利之
    犯意，於八十九年十月三十日下午十一時許在台中市忠明加油站以不詳之價格向
    不詳姓名年籍者購買第一級毒品海洛因毛重三四六‧九二公克許、第二級毒品甲
    基安非他命毛重四五二‧九三公克許，旋於八十九年十月三十一日凌晨一、二時
    許，在臺中市○○○○街一八四之三號三樓，以電子磅秤及夾鏈袋將部分第一級
    毒品海洛因分裝成三中包（毛重約一○四‧二公克）及一小包 (包重約○‧六公
    克 )，第二級毒品甲基安非他命分裝成十六包（淨重四三八‧四四公克 (取○‧
    二公克化驗，餘四三八‧二四公克)、毛重四五二‧九三公克)，擬供給施用及販
    售，未及出售之際，旋於八十九年十月三十一日清晨六時二十分許，在上址為警
    查獲，並扣得上開第一級毒品海洛因共五包 (含分裝之四包 )，合計毛重三四六
    ‧九二公克（包裝重七‧一二公克，淨重三三九‧八○公克，起訴書誤載為三四
    三‧四公克）、第二級毒品安非他命十六包（淨重四三八‧四四公克 (嗣取○‧
    二公克化驗，餘四三八‧二四公克 )，毛重四五二‧九三公克，起訴書誤載為四
    五二‧七公克）、供販賣毒品使用之電子磅秤一個及預備使用之夾鏈袋二十包，
    同日上午十時三十分許再由戊○○帶同警方至其位於臺中縣大里市○○○街四十
    號五樓二室之住處，扣得第二級毒品安非他命一‧四公克（含袋重，業經單獨宣
    告沒收確定並執畢）、安非他命吸食器一組及藥鏟一支。
二、案經台中縣警察局霧分局報告台灣台中地方法院檢察署檢察官偵查起訴。
        理  由
一、訊據被告戊○○坦承於右開時地向不詳姓名者購買扣案之毒品，然矢口否認犯罪
    ，辯稱：扣案毒品係伊與綽號阿松者合買擬供己施用，伊當天從口袋拿出一點點
    的毒品要摻糖，不知道要摻多少，叫辛○○幫伊弄，己○○以為伊與辛○○在分
    裝云云，惟查被告於警局初訊時供稱：扣案毒品係綽號阿松者寄放在伊處，阿松
    說放在伊處比帶出去安全，於偵查、原審初訊時均供稱係阿松寄放，但伊不知道
    係毒品，於原審九十一年十二月二十四日訊問時供稱：扣案毒品係伊與阿松合買
    ，伊三分之一，海洛因、安非他命加起來共六十幾萬元，於本院訊問時供稱：伊
    不知阿松之真實姓名，只與阿松見過二次面，不知如何和他聯繫，伊與阿松合買
，阿松告訴伊擁有買受之毒品三分之一，伊並不知道毒品之單價，伊認識辛○○
    ，丙○○是當天辛○○帶過來的，要向伊借幾萬元，還沒說到要借多少，丙○○
    、庚○○二人應該有聽到伊叫辛○○幫伊稀釋海洛因，因伊不知道要加多少糖等
    語，先後所述不一，況被告既與綽號阿松者不熟識，且不知如何聯絡阿松，綽號
    阿松者豈會將價值高昂之毒品置於被告租住處，且被告究竟出資多少於原審及本
    院先後訊問供述不一，就扣案毒品之單價亦不知，何以知道其擁有毒品三分之一
    ，凡此均與常情有違，足證扣案毒品係被告個人所購買，次查本件扣案第一級毒
    品海洛因五包，確係毒品海洛因，合計淨重三三九‧八○公克（包裝重七‧一二
    公克），純度七二‧六九％，純質淨重二四七‧○○公克，扣案第二級毒品甲基
    安非他命十六包，確係毒品甲基安非他命，毛重四五二‧九三公克，淨重四三八
    ‧四四公克，取其中○‧二○公克供化驗，尚餘淨重四三八‧二四公克，測得平
    均純度為百分之八十七，有法務部調查局八十九年十二月二十二日鑑定通知書及
    內政部警政署刑事警察局九十一年四月二日鑑驗通知書各一份附卷可稽，雖被告
    尿液檢驗結果雖呈安非他命類及鴉片代謝物陽性反應 (見卷附鑑定報告 )，然被
    告於本院調查時供稱伊一天大約吸十根菸，每次不到○‧一公克毒品，足見被告
    毒癮並不重，苟單純供己身施用，何須花巨款購買數量巨大之毒品放置，徒增耗
    損及被查獲之風險，況證人己○○於警訊及偵查中均證稱：伊當日有見到戊○○
    在分裝海洛因及安非他命等語，證人己○○與被告並無仇恨，無此事實於此重罪
    ，當無妄加誣攀之理，證人己○○且有施用毒品之情事 (見卷附尿液檢驗報告 )
    ，對毒品之分裝與稀釋當不致混淆不清，此外並有供販賣毒品使用之電子磅秤一
    個及夾鏈袋二十包扣案可資佐證，顯見被告除供己施用外兼販賣營利意圖購買扣
    案毒品，再查證人張振明於警訊時證稱：伊在八十九年十月三十一日清晨二時十
    分許到台中市○○○○街一八四之三號被告住處，於偵查中證述：伊到達時辛○○、己○○、丙○○已在現場等語，證人己○○、辛○○警訊時均供稱係辛○○
    要借錢等語，證人丙○○於警局初訊時證稱：辛○○要借錢，於現場未見有人吸
    毒，於本院調查時證述：伊並沒有看到戊○○拿毒品給辛○○稀釋，也沒有聽到
    戊○○說要鄧鍚璜幫他稀釋毒品等語，與其於原審證述：伊不認識被告，伊那天
    是與辛○○要去向被告借錢，伊會向被告借錢，是辛○○告訴伊被告有錢，到現
    場伊看到被告從口袋拿出一小包海洛因交給辛○○稀釋等語不合，先後所述不一
    ，尚難以證人丙○○原審之證述據為有利被告之認定，又被告既有施用毒品之習
    慣豈會不知如何稀釋，況其於證人辛○○在原審九十一年十二月二十四日證述前
    均未曾供述有拿出海洛因要證人辛○○幫其稀釋，證人辛○○於警訊、偵查中亦
    未作此證述，證人丙○○於本院調查時且證述：未看到、聽到被告拿海洛因要辛○○幫其稀釋如上述，證人辛○○於原審法院調查時證稱：伊不知道被告住處有
    放大量的毒品，被告當天有拿一點海洛因出來，叫伊稀釋，供被告使用，伊等剛
    進去的之後，有看到一個人剛走，被告說他叫『阿松』，己○○所說的「分裝」
    是伊剛剛所講的，稀釋一點點海洛因的行為等語，與證人丙○○所證述：未看到
    被告分裝毒品等語，顯均係迴護被告之詞，不足採信，另證人張振明及丁○○、
    庚○○既於被告分裝後才前往上址，其等未目睹被告分裝及持有扣案毒品符合常
    情，尚難以渠等供述未看到被告分裝、持有毒品即為有利被告之認定，另雖無積
    極證據足認證人丁○○等攜帶現款前往上址係欲購買毒品，然亦不能以此即認被
    告非基於兼供販賣之意圖購買扣案之毒品，末查被告雖未供出購買毒品之單價及
    未及售出即被查獲，然扣案第一級毒品海洛因、第二級毒品安非他命之價格高，
    且販賣之刑責極重，被告苟非貪圖不法利得，豈會甘冒此風險，其有圖利販賣之
    犯意殊堪認定，綜上所述，本件事證已臻明確，被告所辯顯係脫卸之詞，不足採
    信，其犯行應堪認定。
二、被告兼以營利之目的，將毒品販入，核其所為係犯毒品危害防制條例第四條第一
    項之販賣第一級毒品罪及販賣第二級毒品罪，被告持有第一級毒品海洛因及第二
    級毒品安非他命之低度行為為販賣之高度行為所吸收，不另論科，被告同時販入
    第一級毒品海洛因及第二級毒品安非他命係一行為同時觸犯二罪名，為想像競合
    犯，依刑法第五十五條前段規定從一重之販賣第一級毒品罪處斷，公訴人認被告
    所犯二罪應分論併罰尚有未洽，原審未詳細勾稽，遽為公訴不受理之諭知尚有未
    洽，檢察官以原審判決公訴不受理不當為由上訴有理由，應由本院將原審判決撤
    銷改判，爰審酌被告犯罪之動機、目的、手段、所生損害及販入之數量雖多，然
    尚未賣出即被查獲暨犯罪後之態度等一切情狀，量處如主文第二項所示之刑，並
    宣告褫奪公權終身，扣案之第一級毒品海洛因淨重三三九‧八○公克、第二級毒
    品甲基安非他命淨重四三八‧二四公克依法宣告沒收銷燬，另海洛因包裝袋伍個
    、甲基安非他命包裝袋拾陸個、電子磅秤壹個及夾鏈袋貳拾包分別係被告所有供
    犯罪所用及預備之物分別依毒品危害防制條例第十九條第一項及刑法第三十八條
    第一項第二款規定宣告沒收，至第二級毒品安非他命一‧四公克、安非他命吸食
    器一組及藥鏟一支與本案無關，其中安非他命且經單獨宣告沒收執畢，均不予宣
    告沒收。
三、據上論斷，應依刑事訴訟法第三百六十九條第一項前段、第三百六十四條、第二
    百九十九條第一項前段、毒品危害防制條例第四條第一項、第二項、第十八條第
    一項前段、第十九條第一項、刑法第十一條前段、第五十五條、第三十七條第一
    項、第三十八條第一項第二款，判決如主文。
本案經檢察官乙○○到庭執行職務。
中      華      民      國      九十二      年      八      月  五      日
                                   臺灣高等法院臺中分院刑事第九庭
                                         審判長法  官  陳  筱  珮
                                         法  官  吳  重  政
                                               法  官  康  應  龍
右正本證明與原本無異。
如不服本判決應於收受送達後十日內向本院提出上訴書狀，其未敘述上訴之理由者並
得於提起上訴後十日內向本院補提理由書（均須按他造當事人之人數附繕本）。
                                               書記官  黃  薰  慧
中      華      民      國    九十二     年      八       月     七     日
                                                                        Ｆ


司法院資訊處製作；財團法人民間司法改革基金會備份。
